【裁判字號】    89,基勞簡,2
【裁判日期】    890630
【裁判案由】    確認僱傭關係存在等
【裁判全文】
臺灣基隆地方法院民事簡易判決要旨稿
                                                  八十九年度基勞簡字第二號
    原      告  戊○○
                丁○○
                乙○○
                甲○○
    共      同
    訴訟代理人  鄭文婷律師
    被      告  宏昭裝卸股份有限公司  設基隆市○○區○○路三號東二候工室
    法定代理人  丙○○      住.
    訴訟代理人  林宇文律師
    主    文
確認原告丁○○、乙○○、甲○○與被告間之僱傭關係均存在。
被告應給付原告戊○○新台幣肆拾萬零伍仟元，及如附表編號１、２所示之利息。
被告應給付原告丁○○新台幣壹拾捌萬元，及如附表編號３、４所示之利息。
被告應給付原告乙○○新台幣壹拾捌萬元，及如附表編號５、６所示之利息。
被告應給付原告甲○○新台幣壹拾捌萬元，及如附表編號７、８所示之利息。
原告其餘之訴駁回。
訴訟費用由被告負擔十分之一，餘由原告負擔。
本判決第二項於原告戊○○以新台幣壹拾萬伍仟元為被告供擔保後，得為假執行；
但被告如於假執行程序實施前，以新台幣肆拾萬零伍仟元為原告戊○○預供擔保，得
免為假執行。
本判決第三項於原告丁○○以新台幣陸萬元為被告供擔保後，得為假執行；但被告如
於假執行程序實施前，以新台幣壹拾捌萬元為原告丁○○預供擔保，得免為假執行。
本判決第四項於原告乙○○以新台幣陸萬元為被告供擔保後，得為假執行；但被告如
於假執行程序實施前，以新台幣壹拾捌萬元為原告乙○○預供擔保，得免為假執行。
本判決第五項於原告甲○○以新台幣陸萬元為被告供擔保後，得為假執行；但被告如
於假執行程序實施前，以新台幣壹拾捌萬元為原告甲○○預供擔保，得免為假執行。
原告其餘假執行之聲請駁回。
    事實及理由要領
甲、兩造聲明及陳述要旨：
一、原告部分：
  (一)聲明：
    １、請求確認兩造間之僱傭關係存在。
    ２、被告應自八十八年十月一日起，按月給付原告戊○○薪資新台幣（下同）四
        萬五千元，及自起訴狀繕本送達之翌日起至清償日止，按年息百分之五計算
        之利息。
    ３、被告應自八十九年一月一日起，按月給付原告丁○○薪資三萬元，及自起訴
        狀繕本送達之翌日起至清償日止，按年息百分之五計算之利息。
    ４、被告應自八十九年一月一日起，按月給付原告乙○○薪資三萬元，及自起訴
        狀繕本送達之翌日起至清償日止，按年息百分之五計算之利息。
    ５、被告應自八十九年一月一日起，按月給付原告甲○○薪資三萬元，及自起訴
        狀繕本送達之翌日起至清償日止，按年息百分之五計算之利息。
    ６、原告願供擔保請准宣告假執行。
  (二)陳述略以：
    １、原告均受僱於被告公司，並均係被告公司之股東，原告戊○○擔任被告公司
        之副董事長，月薪四萬五千元，原告丁○○、乙○○任被告公司之現場負責
        人，甲○○任被告公司之候工室派工人員，月薪各三萬元，原告自受僱以來
        ，均勤奮工作未有任何疏失，而按月向被告公司領薪，豈料被告公司竟無法
        律上原因而片面恣意於八十八年十二月三十日解僱原告丁○○、乙○○、甲○○，及於八十八年十二月三十一日解僱原告戊○○，並停發原告之薪資，
        被告公司所為解僱之意思表示不生效力，原告有即受確認判決之法律上利益
        ，爰起訴請求確認兩造間之僱傭關係存在。
    ２、被告公司於八十八年十月間無法律上原因擅自對於原告戊○○減薪，將原告
        戊○○之月薪由四萬五千元減為三萬元，原告戊○○認被告公司乃不完全給
        付，故並未向被告公司領薪，被告公司亦未給付應付薪資予原告戊○○；又
        被告公司片面解僱原告後，自八十九年一月份起，即未給付原告四人之薪資
        ，爰依兩造間存在之僱傭關係，請求被告給付原告薪資如訴之聲明。
    ３、被告公司前身原係基隆市起卸運送勞動合作社，基隆港裝卸業務因應我國加
        入ＷＴＯ組織，於八十八年一月一日實施民營化制度，在裝卸業務開放民營
        之前，主管機關（基隆港務局）為保障原在基隆港碼頭從事裝卸工作工人之
        工作權，遂保障由碼頭工人即勞動合作社社員自組公司參與營運，被告公司
        董事長丙○○當時任該合作社理事主席，經社員代表大會授權後，負責辦理
        碼頭工人出資籌設承攬船舶裝卸業務公司事宜，豈料丙○○竟擅自偽造宏昭
        公司發起人會議紀錄，並招來不具有該合作社社員資格之訴外人陳超明、劉
        政鴻及林火順擔任股東及董事，且盜刻原告等人之印章，用於申請公司登記
        等文書，甚而原碼頭工人三十三人出資入股後，被告非但未曾發放股票予該
        認股之社員，亦未將該等認股人列入股東名冊，嗣原告向主管機關查詢後發
        覺其事，經與丙○○交涉均未獲妥善處理，原告乃依法定訴訟程序於八十八
        年十月十二日具狀向臺灣基隆地方法院檢察署提出告訴，並非捏造事實妄行
        告訴。又原告為被告公司股東，為能照顧股東平等之權利，遂在八十八年十
        二月十日被告公司召開會議前，將實際狀況告知各股東，其所載之各項，均
        屬確實：(1)被告公司五百萬股份確實已由張登錄等十五名股東分配殆盡，並
        未保留股份予已繳納股款之三十三名小股東；(2)被告公司八十八年十二月十
        五日召開之會議，並非股東常會，亦未依公司法規定程序開會，其作為決議
        之合法性有疑義；(3)丙○○身為被告公司之董事長，未曾依公司法規定召開
        發起人會議、股東會及董事會，而偽造該等會議之會議紀錄，且漏未將已繳
        納股款之股東列入股東名冊內。故而原告等對於丙○○提出告訴，並將該告
        訴事實告之各股東，自屬合法作為，並與勞動基準法第十二條第一項第二款
        「對於雇主、雇主代理人實施暴行或有重大侮辱之行為」之規定不符，被告
        公司所為解雇，實無理由。
    ４、又原告甲○○於八十八年八月間受被告公司指派向永遠木業有限公司收取裝
        卸費用，嗣由永遠木業有限公司負責核算費用之人江展南於八十八年八月二
        十五日向原告戊○○及被告公司負責人丙○○表示因故緩期結算清償該筆裝
        卸費用，被告公司負責人丙○○明知其事，原告甲○○並無任何侵占犯行，
        業經臺灣基隆地方法院檢察署檢察官為不起訴之處分在案，被告公司於原告
        提出告訴後，竟妄稱原告甲○○侵占被告公司款項，企圖掩飾其非法解僱，
        顯屬子虛不實。
    ５、被告宏昭公司解僱原告後，原告乙○○、丁○○仍於八十九年一月一日至八
        日到工，此有基隆港散雜貨船裝卸作業申請書及到工證明文件堪證，而自八
        十九年一月九日起，被告宏昭公司即未再派工予原告乙○○、丁○○二人，
        經向被告查詢，被告公司回覆稱二人已遭解僱無庸到工，拒絕原告之給付勞
        務；又原告戊○○、甲○○於八十九年一月一日雖已遭毆打成傷，然仍依往
        常至被告公司上班，惟卻遭被告公司負責人丙○○下令驅趕，拒絕原告之給
        付勞務，故原告等均非無故曠工。被告公司非法解僱原告後，自知理虧，直
        至本件起訴後竟圖掩飾非法解僱之實情，再以存證信函通知原告四人主張以
        無正當理由曠工三日以上予以解僱，顯係欲蓋彌彰。
二、被告部分：
  (一)聲明：原告之訴駁回，如受不利判決，願供擔保免為假執行。
  (二)陳述略以：
    １、被告不爭執原告與被告公司原有僱傭關係存在。惟原告甲○○於八十八年七
        月間，因侵吞被告公司裝卸永遠木業有限公司進口貨物之裝卸費用六十萬四
        千六百五十七元私自花用，而斯時任職被告公司總經理職務之原告戊○○對
        此拖延數月不聞，故而被告公司乃免除戊○○之總經理職務。此後，原告戊○○即與另原告三人累次對被告公司滋生事端。
    ２、原告等人皆為被告公司創立時之發起人股東，對於被告公司之設立經過，原
        告均知之甚詳；被告公司之前身為起卸運送勞動合作社，申請籌設公司後，
        於八十七年十一月九日公告社員入股，繳納入股款項之時間至同年十二月七
        日止，惟基隆港務局於同年十一月二十一日函命被告公司於八十七年十二月
        五日前完成公司籌設，時程甚為緊迫，為保障被告公司之入股社員之權益，
        並配合基隆港務局之急迫作業，被告公司亦曾召開說明會，入股社員亦同意
        先送港務局申請公司設立，迨八十九年再載入股東名冊，均為原告所明知其
        情；嗣於八十八年十二月間，被告公司為召開股東會說明未記載股東名冊之
        入股股東應如何配合公司辦理，分別於八十八年十二月十五日在北海漁村餐
        廳、同年月二十八日在被告公司內舉行股東會議，詎原告四人至會場搗亂，
        向與會股東宣稱公司股份均為被告公司之董事長侵吞之不實言論，是以，原
        告四人實已構成勞動基準法第十二條第一項第二款之終止勞動契約事由，被
        告公司乃以公告並發函終止與原告間之勞動契約。
    ３、又原告四人如認被告公司之解僱不合法，則本應依法申訴，然卻曠職不上班
        ，亦未請假，雖彼等提出八十九年一月二日、一月三日之派工單，但事實上
        原告等並未前往被告公司之裝卸碼頭工作，而係事後在該派工單上偽填自己
        之姓名，故原告四人無正當理由曠工逾三日，被告公司為期慎重再依勞動基
        準法第十二條第一項第六款規定終止僱傭契約。故兩造間之僱傭契約合法終
        止，原告訴請確認僱傭關係存在及給付薪資，並無理由。
乙、理由要領：
一、按不合於民事訴訟法第四百二十七條第二項規定之訴訟，得以當事人之合意，適
    用簡易程序；不合於民事訴訟法第四百二十七條第一項及第二項之訴訟，法院適
    用簡易程序，當事人不抗辯而為本案之言詞辯論者，視為已有第三項之合意；民
    事訴訟法第四百二十七條第三項及第四項定有明文。本件訴訟經本院於八十九年
    三月七日適用簡易程序行言詞辯論，兩造均不抗辯而為本案之言詞辯論，縱本件
    原係不合於民事訴訟法第四百二十七條第一項及第二項之訴訟，依上開規定，應
    視為當事人已有適用簡易程序之合意；被告於八十九年六月十六日言詞辯論中復
    行抗辯求為行通常訴訟程序，核非有據，自應依簡易程序為辯論及裁判。
二、本件原告主張原告四人均係被告公司之股東，原告戊○○擔任被告公司之副董事
    長，月薪四萬五千元，原告丁○○、乙○○受僱於被告公司之任現場負責人，甲○○受僱於被告公司擔任候工室派工人員，月薪各三萬元；被告公司於八十八年
    十月間對於原告戊○○減薪，將原告戊○○之月薪由四萬五千元減為三萬元，原
    告戊○○不服而未向被告公司領薪，被告公司亦未給付應付薪資予原告戊○○；
    又被告公司於八十八年十二月三十日，分別未經預告，終止被告公司與原告丁○○、乙○○、甲○○之間之勞動契約，及被告公司於同年月三十一日解除原告戊○○之副董事長職務，並停發原告四人之薪資等事實，業經原告提出股東名冊一
    份、八十八年九月及十月份股東薪資名冊各一份、薪俸袋四份、解聘及免職公文
    各一份（以上均為影本）為證，亦為被告所不爭執，應堪信為真實。
三、按權利事項之勞資爭議，係指勞資雙方當事人基於法令、團體協約、勞動契約之
    規定所為權利義務之爭議；調整事項之勞資爭議，係指勞資雙方當事人對於勞動
    條件主張繼續維持或變更之爭議；勞資爭議處理法第四條第二項、第三項定有明
    文。本件原告丁○○、乙○○、甲○○三人因被告公司終止其勞動契約而提起本
    件訴訟請求確認兩造間之僱傭關係存在，並請求給付薪資，是系爭之勞資爭議乃
    勞資雙方當事人基於勞動契約所為關於勞工之工作權利及薪資權利之爭議，依上
    開規定，是為權利事項之勞工爭議，依勞資爭議處理法第五條、第六條規定之意
    旨，是項權利事項勞資爭議之調解程序，並非妨訴條件，原告丁○○、乙○○、
    甲○○逕行起訴，於法並無不合，應先敘明。
四、原告主張原告丁○○、乙○○、甲○○三人受僱於被告公司，均勤奮工作未有任
    何疏失，按月向被告公司領薪，被告公司竟無法律上原因而片面恣意解僱原告丁○○、乙○○、甲○○，其非法解僱不生終止勞動契約之效力，兩造間之僱傭關
    係仍為存在等語；被告抗辯原告甲○○於八十八年七月間，因侵吞被告公司裝卸
    永遠木業有限公司進口貨物之裝卸費用六十萬四千六百五十七元私自花用，又被
    告公司為召開股東會說明未記載股東名冊之入股股東應如何配合公司辦理，分別
    於八十八年十二月十五日在北海漁村餐廳、同年月二十八日在被告公司內舉行股
    東會議，詎原告四人至會場搗亂，向與會股東宣稱公司股份均為被告公司之董事
    長侵吞之不實言論，是以，原告丁○○、乙○○、甲○○三人實已構成勞動基準
    法第十二條第一項第二款之終止勞動契約事由，被告公司乃以公告並發函終止與
    原告丁○○、乙○○、甲○○三人間之勞動契約等語置辯。經查：
    (一)按勞動基準法第十二條第二款所稱勞工對於雇主有重大侮辱之行為，乃勞工對
      於雇主之名譽權加以積極侵害而具有違法性之行為，始足當之；蓋上開規定係
      為保障雇主之名譽權所設對於勞工言論自由權之限制，依憲法第二十三條之規
      定，應受比例原則之合憲性規制，並非一概戒命勞工對於任何有損於雇主名譽
      之言語行止均應視為禁忌而不得為之，乃於勞工之言論係對於雇主之名譽權加
      以實質惡意之傷害、雇主無應容受該侵害之義務而肇致與勞工言論自由之保障
      顯不相當之損害者，始應認為具有侵害性言論之違法性。
    (二)原告四人聯名於八十八年十二月十日發布函件予被告公司各股東，其內容略以
      ：「一、查本公司伍佰萬股業由丙○○等十五名股東分配殆盡，檢呈董事會成
      員及持股名冊，交請核察。二、據丙○○函知本（十二）月十五日上午十時在
      北海漁村餐廳召開股票交割事宜，本件未經全體股東大會及董事會作成決議，
      其合法性及如何善後不無疑問。三、本公司丙○○同仁違反公司法規定，罔顧
      各位權益，吾等就其不法行為業已提出告訴於基隆地方法院檢察署，事關各位
      權益謹檢呈相關資料，乞祈斟酌，勿輕信讒言受損為禱」等語，有被告提出之
      原告四人聯名於八十八年十二月十日發布之函件影本一份為證；原告所發予被
      告公司股東之上開函件內容敘述「伍百萬股業由丙○○等十五名股東分配殆盡
      」、「丙○○同仁違反公司法規定，罔顧各位權益」等語斷文取義單獨觀之固
      當生損害於被告公司董事長丙○○之名譽，然言論之解釋不得裁取其部分遽以
      割裂之解釋，綜觀全部文句：(1)原告所敘述之內容第一項，係表明被告公司股
      權登記於股東名簿之實況，並以持股名冊作為該函之附件，足供查考，且該份
      股東名冊中原告四人亦均名列其中，被告公司董事長既為公司之發起人，對於
      股權之記載自有受公司股東公評之容受義務，原告所為該項陳述已經表明被告
      公司持股分佈之情形，自屬適法行使股東權利，難謂構成勞動基準法第十二條
      第一項第二款「對於雇主有重大侮辱之行為」之要件。(2)原告所敘述之內容第
      二項，係就股東會之召開程序是否合法提出陳述，亦屬適法行使股東權利，難
      謂構成勞動基準法第十二條第一項第二款「對於雇主有重大侮辱之行為」之要
      件。(3)原告所敘述之內容第三項，固係對於被告公司董事長丙○○之行為加以
      非價化評述，惟原告等基於被告公司之股東之身分為告訴人，已對於丙○○提
      出告訴，並經臺灣基隆地方法院檢察署八十八年度偵字第六○九六號偵查在案
      ，有原告提出刑事告訴狀一份、傳票一紙（均為影本）為證，核其所告訴之內
      容，確係針對被告公司股份之配發、股款之收繳等具體事實告訴被告公司董事
      長涉嫌偽造文書、背信等罪嫌，被告公司董事長基於其職務，就上開股權股金
      事務是否涉及不法，為可受被告公司股東公評之事項，原告對其所告訴之有關
      被告公司股權事項，對於股東加以揭露，為可受公評事項之適當表述，縱對於
      被告公司董事長丙○○有名譽上之貶抑，其基於所任職務而有容受之義務並有
      自我澄清之作為可能性，應認原告四人上開言論未逾保護雇主名譽權之必要界
      限，不具侵害名譽權之違法性，難謂構成勞動基準法第十二條第一項第二款「
      對於雇主有重大侮辱之行為」之要件。(4)又被告抗辯原告四人在被告公司分別
      於八十八年十二月十五日、同月二十八日召開之股東會議會場中搗亂，向與會
      股東宣稱公司股份均為被告公司之董事長侵吞之不實言論等語，經查，被告公
      司於八十八年十二月二十八日下午一時三十分在被告公司召開之股東會議，席
      間因原告戊○○、甲○○屢次程序發言，引起訴外人張仁化、張仁陽及丙○○
      之不滿而毆傷原告戊○○、甲○○，業經臺灣基隆地方法院檢察署八十九年度
      偵字第三八二號起訴在案，有起訴書影本一份為證，原告戊○○、甲○○二人
      因程序發言嗣反遭被告公司董事長丙○○等人毆傷，已難遽認原告之行為係違
      法破壞會場秩序而對於雇主為重大侮辱之行為，被告復未能舉證證明原告有何
      其他重大侮辱雇主之行為，被告上開所辯，為無足採。
    (三)又被告所抗辯原告甲○○於八十八年七月間侵吞被告公司裝卸永遠木業有限公
      司進口貨物之裝卸費用，因而予以解僱等語。經查：前開永遠木業有限公司負
      責核算費用之人員江展南因父喪未及理算貨物裝卸款而要求原告甲○○暫勿結
      繳費用予被告公司，並由江展南於八十八年八月二十五日向原告戊○○及被告
      公司負責人丙○○表示因父喪而緩期辦理結算清償該筆裝卸費用，被告公司負
      責人丙○○、總經理戊○○均知其事，故被告公司告訴原告甲○○侵占犯行一
      案，經臺灣基隆地方法院檢察署檢察官以八十八年度偵字第六九一四號不起訴
      處分在案，有原告提出不起訴處分書影本一份為證，被告所辯顯與事實不合，
      亦無足採取。
    (四)從而，被告公司以勞動基準法第十二條第一項第二款之終止勞動契約事由，終
      止被告公司與原告丁○○、乙○○、甲○○三人之勞動契約，及以原告甲○○
      侵占被告公司之裝卸工作收入為由，終止被告公司與原告甲○○間之勞動契約
      ，均屬無法律上之原因，被告公司並無單方未經預告終止勞動契約之權而為終
      止契約之意思表示，不生終止之效力。
五、又被告抗辯原告丁○○、乙○○、甲○○三人如認被告公司之解僱不合法，則本
    應依法申訴，然卻曠職不上班，亦未請假，原告丁○○、乙○○、甲○○三人無
    正當理由曠工逾三日，被告公司為期慎重再依勞動基準法第十二條第一項第六款
    規定終止僱傭契約等語；原告則主張被告公司解僱原告後，原告乙○○、丁○○
    仍於八十九年一月一日至八日到工，而自八十九年一月九日起，被告宏昭公司即
    未再派工予原告乙○○、丁○○二人，又原告甲○○於八十九年一月一日雖已遭
    毆打成傷，然仍依往常至被告公司上班，惟卻遭被告公司負責人丙○○下令驅趕
    ，拒絕原告之給付勞務，故原告丁○○、乙○○、甲○○三人均非無故曠工等語
    。按勞動基準法第十二條第一項第六款所定之勞工無正當理由繼續曠工三日，雇
    主得不經預告終止勞動契約者，必以勞工無正當理由曠工及繼續曠工三日為其法
    定要件，倘祇具其一，即不構成雇主得不經預告終止勞動契約之事由，是勞工之
    曠工非屬無正當理由者，雇主自不得據以終止勞動契約（最高法院八十五年度台
    上字第二七一號判決同此意旨可資參照）。被告公司於八十八年十二月三十日解
    僱原告丁○○、乙○○、甲○○，是被告公司顯已自行表示先行拒絕原告丁○○
    、乙○○、甲○○三人之勞務給付，自不可期待原告仍得進場工作為勞務之給付
    ，且原告已於八十九年一月十三日向本院提起本件訴訟，依訴訟準備之相當期間
    ，堪認原告已踐行迅速提起勞資爭訟之程序，原告丁○○、乙○○、甲○○三人
    縱自被告公司八十八年十二月三十日表示終止勞動契約之後未到場工作，亦難謂
    屬無正當理由曠工，被告公司於原告起訴後，復於八十九年二月二十五日分別以
    存證信函通知原告丁○○、乙○○、甲○○三人，依勞動基準法第十二條第一項
    第六款之規定終止勞動契約，依上開規定，自非有據，其意思表示自不生終止系
    爭勞動契約之效力，系爭勞動契約既未經有效終止，自仍有效存在於當事人間。
六、是故，原告丁○○、乙○○、甲○○請求確認被告公司與原告丁○○、乙○○、
    甲○○間之僱傭關係存在，並請求被告公司自八十九年一月一日起至本件言詞辯
    論終結之日即八十九年六月十六日止，各按月給付薪資三萬元，並加計如附表所
    示之利息，為有理由，應予准許。
七、又原告主張原告戊○○係被告公司之副董事長，被告公司於八十八年十月間無法
    律上原因擅自對於原告戊○○減薪，將原告戊○○之月薪由四萬五千元減為三萬
    元，原告戊○○認被告公司乃不完全給付，故並未向被告公司領薪，被告公司亦
    未給付應付薪資予原告戊○○，又被告公司於八十八年十二月三十一日非法解僱
    原告戊○○，並停發薪資，爰請求確認被告公司與原告戊○○間之僱傭關係存在
    等語；被告則以被告公司為召開股東會說明未記載股東名冊之入股股東應如何配
    合公司辦理，分別於八十八年十二月十五日在北海漁村餐廳、同年月二十八日在
    被告公司內舉行股東會議，詎原告戊○○夥同原告丁○○、乙○○、甲○○至會
    場搗亂，向與會股東宣稱公司股份均為被告公司之董事長侵吞之不實言論，是以
    ，原告戊○○實已構成勞動基準法第十二條第一項第二款之事由，被告公司乃以
    公告並發函終止與原告戊○○間之僱傭契約等語置辯。經查：
    (一)原告戊○○自八十八年九月十七日起經被告宏昭裝卸股份有限公司聘任為被告
      公司之副董事長，而被告公司於八十八年十二月三十一日以宏字第○三八號公
      告「解聘」其副董事長之職務，有被告公司上開八十八年十二月三十一日宏字
      第○三八號公告影本一份在卷可稽，並為兩造所是認，應堪信為真實。
    (二)按董事會未設常務董事者，應由三分之二以上董事之出席，及出席董事過半數
      之同意，互選一人為董事長，並得依章程規定，以同一方式互選一人為副董事
      長；董事會設有常務董事者，其常務董事依前項選舉方式互選之，名額至少三
      人，最多不得超過董事人數三分之一，董事長或副董事長由常務董事依前項選
      舉方式互選之；董事長對內為股東會、董事會及常務董事會主席，對外代表公
      司，董事長請假或因故不能行使職權時，由副董事長代理之；公司法第二百零
      八條第一項、第二項、第三項前段分別定有明文。依此規定，股份有限公司之
      副董事長與董事長同，均係由公司之董事會依上開規定及公司之章程規定，以
      加強之多數決，於公司全體董事中互選產生，董事長對內為股東會、董事會主
      席，對外代表公司，副董事長則於董事長請假或因故不能行使職權時，代理董
      事長之職權；是則，公司之董事長、副董事長既係公司之代表人、備位代表人
      ，其與公司之間之法律關係，並非受僱於公司從事工作獲致工資之勞動契約或
      僱傭契約，而係委任契約之關係；並且，董事長及副董事長之任期，除章程另
      有規定外，應與董事之任期同，於任期屆滿前，除有董事解任之原因而解任董
      事並同時喪失董事長或副董事長資格外，自無從由公司逕予以「解聘」而解任
      其職務。查本件原告戊○○係自八十八年九月十七日起任被告宏昭裝卸股份有
      限公司之副董事長，業經兩造所肯認，已如前述；被告公司董事長丙○○雖對
      外代表公司，然對內僅為股東會、董事會主席，其以被告公司名義逕行發函及
      發公告而對內「解聘」原告戊○○之副董事長職務，與上開公司法之規定不合
      ，自不發生解任原告戊○○之副董事長職務之效力。
    (三)如上所述，被告公司與原告戊○○即被告公司之副董事長之間之法律關係，並
      非僱傭關係，而係委任關係，原告戊○○起訴請求確認其與被告公司間之「僱
      傭關係」存在，於法不合，為無理由，應予駁回。
    (四)原告戊○○得向被告支領之月薪，實非僱傭之薪資，論其實質，應為有償委任
      之報酬，原告戊○○起訴請求被告公司給付薪資，依系爭法律關係，其真意乃
      請求給付委任報酬；原告戊○○主張該項報酬原約定為每月四萬五千元，業經
      原告提出八十八年九月份薪資名冊影本一份為證，被告公司自八十八年十月起
      即未依雙方之委任契約提出上開報酬而僅以三萬元提出給付，為原告戊○○所
      拒絕受領，亦經原告提出八十八年十月份薪資名冊影本一份為證，而為被告所
      不爭執，自堪信為真實。是則，原告戊○○依兩造間委任契約之法律關係，請
      求被告自八十八年十月一日起至本件言詞辯論終結之日即八十九年六月十六日
      止，按月給付委任報酬四萬五千元，並加計如附表所示之利息，為有理由，應
      予准許。
八、又按請求將來給付之訴，以有預為請求之必要者為限，得提起之，民事訴訟法第
    二百四十六條定有明文；是將來給付之訴，以債權已確定存在，僅請求權尚未到
    期，因到期有不履行之虞，為有預為請求之必要要件，將來之薪資或委任報酬金
    請求權，可能因受僱人離職或職位變動或調整薪金，或受任人能否繼續處理委任
    事務，而影響其存在或範圍，並非確定之債權（最高法院八十六年度台上字第一
    三八五號判決同此意旨可資參照）。本件原告丁○○、乙○○、甲○○另行請求
    被告公司給付自八十九年七月一日起按月給付原告丁○○、乙○○、甲○○工資
    各三萬元，原告戊○○另行請求被告公司給付自八十九年七月一日起按月給付原
    告戊○○四萬五千元，均未有何必要條件之證明，況此項工資及委任報酬給付義
    務均尚未具體實現，其數額及期限亦尚非確定而得為請求，原告遽行訴求，於法
    不合，不應准許。
九、從而，原告丁○○、乙○○、甲○○依勞動契約之法律關係，請求確認被告公司
    與原告丁○○、乙○○、甲○○間之僱傭關係存在，並請求被告公司自八十九年
    一月一日起至本件言詞辯論終結之日即八十九年六月十六日止，各按月給付薪資
    三萬元，並加計如附表所示之利息，為有理由，應予准許；又原告戊○○依委任
    契約之法律關係，請求被告自八十八年十月一日起至本件言詞辯論終結之日即八
    十九年六月十六日止，按月給付委任報酬四萬五千元元，並加計如附表所示之利
    息，為有理由，應予准許；逾上開部分之請求，為無理由，應予駁回。
十、兩造陳明願供擔保，聲請宣告假執行或免為假執行，經核原告勝訴部份，合於法
    律規定，爰分別酌定相當之擔保金額宣告之；原告其餘假執行之聲請，因訴之駁
    回而失所依據，不予准許。
十一、因本案事證已臻明確，兩造其餘主張陳述及所提之證據，均毋庸再予審酌，附
      此敘明。
中      華      民      國    八十九    年      六      月     三十     日
~B臺灣基隆地方法院基隆簡易庭
~B法      官  蔡岱霖
右為正本係照原本作成
如對本判決上訴，須於判決送達後廿日內向本院提出上訴狀
中      華      民      國    八十九    年      六      月     三十     日
~B法院書記官  陳淑慧
~F0;
附表：
┌──┬───┬────┬─────┬─────────────────┐
│編號│受任人│薪資報酬│應領金額  │      利                  息      │
│    │受僱人│所屬年月│(新台幣)  │                                  │
├──┼───┼────┼─────┼─────────────────┤
│ １ │戊○○│88年10月│          │自起訴狀繕本送達之翌日即八十九年二│
│    │      │  至    │225,000元 │月二十五日起，至清償日止，按年息百│
│    │      │89年02月│          │分之五計算之利息。                │
├──┼───┼────┼─────┼─────────────────┤
│ ２ │戊○○│89年03月│180,000元 │自八十九年三月至同年六月之每月二日│
│    │      │  至    │          │日起，至清償日止，每月各以新台幣肆│
│    │      │89年06月│          │萬五仟元按年息百分之五計算之利息。│
├──┼───┼────┼─────┼─────────────────┤
│ ３ │丁○○│89年01月│          │自起訴狀繕本送達之翌日即八十九年二│
│    │      │  至    │ 60,000元 │月二十五日起，至清償日止，按年息百│
│    │      │89年02月│          │分之五計算之利息。                │
├──┼───┼────┼─────┼─────────────────┤
│ ４ │丁○○│89年03月│120,000元 │自八十九年三月至同年六月之每月二日│
│    │      │  至    │          │日起，至清償日止，每月各以新台幣│
│    │      │89年06月│          │萬元按年息百分之五計算之利息。    │
├──┼───┼────┼─────┼─────────────────┤
│ ５ │乙○○│89年01月│          │自起訴狀繕本送達之翌日即八十九年二│
│    │      │  至    │ 60,000元 │月二十五日起，至清償日止，按年息百│
│    │      │89年02月│          │分之五計算之利息。                │
├──┼───┼────┼─────┼─────────────────┤
│ ６ │乙○○│89年03月│120,000元 │自八十九年三月至同年六月之每月二日│
│    │      │  至    │          │日起，至清償日止，每月各以新台幣│
│    │      │89年06月│          │萬元按年息百分之五計算之利息。    │
├──┼───┼────┼─────┼─────────────────┤
│ ７ │甲○○│89年01月│          │自起訴狀繕本送達之翌日即八十九年二│
│    │      │  至    │ 60,000元 │月二十五日起，至清償日止，按年息百│
│    │      │89年02月│          │分之五計算之利息。                │
├──┼───┼────┼─────┼─────────────────┤
│ ８ │甲○○│89年03月│120,000元 │自八十九年三月至同年六月之每月二日│
│    │      │  至    │          │日起，至清償日止，每月各以新台幣│
│    │      │89年06月│          │萬元按年息百分之五計算之利息。    │
└──┴───┴────┴─────┴─────────────────┘


司法院資訊處製作；財團法人民間司法改革基金會備份。
